【裁判字號】    97,破,22
【裁判日期】    980526
【裁判案由】    破產宣告
【裁判全文】
臺灣臺南地方法院民事裁定                97年度破字第22號
聲請人  甲○○律師即敦發科技股份有限公司清算人
上聲請人聲請宣告破產事件，本院裁定如下：
    主    文
聲請駁回。
聲請程序費用新台幣肆仟元由聲請人負擔。
    理    由
一、按稅捐之稽徵，依本法之規定，本法未規定者，依其他法律
    之規定；本法所稱稅捐，指一切法定之國、省（市）及縣（
    市）稅捐。但不包括關稅及礦稅；稅捐之徵收，優先於普通
    償權；破產財團成立後，其應納稅捐為財團費用，由破產管
    理人依破產法之規定清償之。稅捐稽徵法第1條、第2條、第
    6條第1項、第7條分別定有明文。 又加值型及非加值型營業
    稅法第57條規定：納稅義務人欠繳本法規定之稅款、滯報金
    、怠報金、滯納金、利息及合併、轉讓、解散或廢止時依法
    應徵而尚未開徵或在納稅期限屆滿前應納之稅款，均應較普
    通債權優先受償；又對於破產財團之財產有優先權之債權，
    先於他債權而受清償，優先權之債權有同順位者，各按其債
    權額之比例而受清償。破產法第112條 亦定有明文。復按破
    產，對債務人不能清償債務者，宣告之，固為破產法第五十
    七條所明定。惟破產之目的，係透過清理之程序，將可分配
    之破產財團之財產，平均分配於各債權人，使各債權人得以
    平均受償，而未受償部分之請求權則視為消滅（破產法第一
    百三十九條、第一百四十九條參照），是以破產之聲請，應
    以多數債權人之存在為前提，如債權人僅有一人，既與第三
    人無涉，自無聲請破產之必要（本院六十五年台抗字第三二
    五號判例參照）。參照司法院二十五年院字第一五０五號解
    釋意旨，此乃就破產程序所為目的性限縮解釋之當然結果。
    （最高法院96年度台抗字第681號裁定參照）。 茲上開稅捐
    依法既應較普通債權優先受清償，債務人之資產如已不足清
    償所欠應優先清償之上開等項稅捐，而除該上開等項稅捐外
    ，同一優先順位又別無他債權人，應認無多數債權人存在，
    自無聲請破產之必要。否則，債務人之資產已不足清償應優
    先受償之稅捐，其他債權人更無受償可能，倘予宣告破產，
    反而須優先支付破產財團之管理、分配所生之費用及破產管
    理人之報酬等財團費用，將使破產財團財產更形減少，徒使
    稅捐稽徵機關之上開稅捐優先債權減少分配，而其他債權人
    亦無因此受分配之可能，與破產制度之本旨不合。
二、本件聲請意旨略以：聲請人甲○○律師就任敦發科技股份有
    限公司之清算人， 有本院民國97年9月11日南院龍民耕97年
    度司字第91號函准予備查。於申報債權期滿，發現敦發科技
    股份有限公司之資產不足以清償該公司之負債，原檢附財產
    狀況說明書及債權人清冊，聲請宣告敦發科技股份有限公司
    破產等語。
三、經查：
（一）依公司法第8條第2項規定，公司之清算人在執行職務範圍
      內，亦為公司負責人。甲○○律師由敦發科技股份有限公
      司股東臨時會推派為清算人，嗣經本院以97年度司字第91
      號函准予備查，業經本院依職權調閱本院97年度司字第91
      號卷查明。甲○○律師於執行職務範圍內，為敦發科技股
      份有限公司之負責人，先予敘明
（二）依聲請人提出之敦發科技股份有限公司財產狀況說明書所
      示，該公司之資產僅餘 新台幣（下同）3,738,597元（嗣
      後復陳報為4,021,237元）可資構成破產財團， 惟該公司
      之負債總額為57,182,357元之事實，業據聲請人提出之敦
      發科技股份有限公司債權申報彙總、債權人清冊、財產狀
      況說明書及其證明文件、股份有限公司變更登記表、公司
      章程等資料為證。而敦發科技股份有限公司於聲請宣告破
      產時，即陳明積欠南區國稅局5,368,052元等情， 經本院
      依職權向稅捐機關函詢該公司滯納稅捐債務或罰鍰情形，
      敦發科技股份有限公司 尚欠97年度營業稅及罰鍰421,948
      元，此有 財政部臺灣省南區國稅局臺南市分局98年4月20
      日南區國稅南市第四字第0980007047號函、財政部臺灣省
      南區國稅局欠稅總歸戶查詢情形表一紙在卷可稽。此外，
      敦發科技股份有限公司尚積欠財政部臺灣省南區國稅局臺
      南市分局96、97年度營利事業所得稅及96、97年度營利事
      業所得稅未分配盈餘，惟因未經審查完結，財政部臺灣省
      南區國稅局臺南市分局先行按同業利潤標準核估其應納稅
      額， 其稅額分別為96年度營利事業所得稅2,352,951元、
      97年度營利事業所得稅1,406,523元、95年度 營利事業所
      得稅未分配盈餘164,204元、96年度 營利事業所得稅未分
      配盈餘945,180元，合計4,868,858元等情，有聲請人所提
      出之財政部臺灣省南區國稅局臺南市分局97年8月8日南區
      國稅南市第四字第0970037321號函、97年12月26日南區國
      稅南市第四字第0970061847號函文附卷可稽。準此，敦發
      科技股份有限公司 所滯納之營業稅暨其罰鍰421,948元、
      營利事業所得稅及營利事業所得稅未分配盈餘本稅為4,86
      8,858元，合計為5,290,806元，雖較其聲請宣告破產時所
      陳報之5,368,052元 之金額略少，然敦發科技股份有限公
      司之財產既僅剩餘4,021,237元，顯不足以償付 上開應受
      優先清償之稅款，則並無二致。而上開稅捐債權依法又應
      優先於普通債權受償。從而，敦發科技股份有限公司之現
      有全部資產扣除上開具有優先權之營業稅及營利事業所得
      稅稅款後，已無餘額可供其他債權人為公平之受償，揆諸
      前揭說明，顯無聲請宣告破產之實益。是本件並無進行破
      產程序之必要至為明確，聲請人之聲請應認係無理由，自
      應予以駁回。
四、依破產法第5條、民事訴訟法第95條、第78條，裁定如主文。
中    華    民    國    98    年    5     月    26    日
                          臺灣臺南地方法院民事第一庭
                                法  官  王 獻 楠
上為正本，係照原本作成。
如不服本裁定，應於裁定送達後10日內向本院提出抗告狀（須附
具繕本），並應繳納抗告費新台幣1,000元。
中    華    民    國    98    年    5     月    26    日
                                書記官  李 靜 怡


司法院資訊處製作；財團法人民間司法改革基金會備份。
